【裁判字號】    88,易,1644
【裁判日期】    890316
【裁判案由】    詐欺
【裁判全文】
臺灣高雄地方法院刑事判決                        八十八年度易字第一六四四號
    公  訴  人  臺灣高雄地方法院檢察署檢察官
    被      告  甲○○
右列被告因詐欺案件，經檢察官提起公訴（八十七年度偵字第二五八五八號），本院
判決如左：
    主      文
甲○○無罪。
    理      由
一、公訴意旨略以：被告甲○○明知自己已陷於無償能力之嚴重狀態，竟意圖為自己
    不法之所有，於民國八十七年一月間，在高雄市○○路附近，持維臆公司負責人
    丙○○所簽發之支票，佯以急需資金週轉為由，向乙○○借款新台幣（下同）二
    十萬元，並稱該票必可兌現，乙○○不疑有它，乃如數借給，詎屆期支票跳票，
    被告在請求延期換以自己所簽發之本票後即避不見面，乙○○始知受騙。因認被
    告涉有刑法第三百三十九條第一項之詐欺罪嫌。
二、公訴人認被告涉有上開罪嫌，無非以告訴人之指訴為其論據。惟按犯罪事實應依
    證據認定之，無證據不得推定其犯罪事實，刑事訴訟法第一百五十四條定有明文
    。又告訴人之告訴，係以使被告受刑事訴追為目的，是其陳述是否與事實相符，
    仍應調查其他事實以資審認，始得為不利於被告之認定，最高法院五十二年台上
    字第一三○○號著有判例可資參照。訊據被告甲○○堅決否認有何詐欺之犯行，
    辯稱：該款項係丙○○向乙○○所借，伊只是後來為替丙○○延期返還債款而在
    第二張支票上背書，並無詐欺之犯意等語。經查：
（一）告訴人乙○○係借與丙○○二十萬元，並由丙○○以本人名義簽發支票一紙為
      擔保，業據被告於審理中供述：告訴人要借丙○○之前，兩人間即有金錢往來
      ，因為第一張支票跳票，而丙○○要求延期，是告訴人要伊在第二張支票上背
      書並開具本票擔保才肯延期等語不移。核與告訴人於審理中陳稱：是第一張票
      跳票後，所以伊要求被告開本票等語相符。是與告訴人原指述之事實：被告原
      先持丙○○所簽發之支票一紙向其借款，嗣經屆期提示不獲兌現，向被告催討
      後，乃又簽發本票一紙供為擔保云云，似僅由被告持票向告訴人借款之情節不
      符，其指訴之內容原屬有疑。且丙○○借款時及要求延期返還欠款時，被告、
      丙○○及乙○○均在現場，此亦經告訴人於偵查及審理中均陳述無訛。是於借
      款當時，支票發票人既為丙○○，丙○○並在現場，告訴人原有機會審視丙○○之資力及支票，決定是否貸借款項，此外被告並未在何書面上有隻字表示願
      為債務人之意，足認告訴人係以發票人丙○○為主債務人而貸予款項，被告所
      辯非屬借款人等語，尚屬有據。
（二）再參以告訴人乙○○借貸之款項，原係以丙○○所簽發之第一張支票做為支付
      之工具，嗣因丙○○無法屆期清償，又與被告共同向乙○○請求延期清償，始
      由丙○○簽發第二紙支票予乙○○，被告並在其上背書，同時開具本票一紙供
      為擔保，亦據被告、告訴人於審理中均陳述一致無訛，是被告雖在支票上背書
      ，並開具本票一紙予告訴人，其旨應在擔保丙○○之債務，而與告訴人交付金
      錢無涉。被告之背書及發票行為既非屬告訴人交付金錢之主要原因，則不屬施
      以詐術之行為，被告所辯並無欺騙告訴人之意等語，亦堪採憑。
（三）雖被告於偵查中供稱係幫丙○○調借現金一百多萬元，惟依前述，被告既非借
      款當時之債務人，則被告所述應純屬幫忙引介丙○○向他人借貸現金之意，尚
      非即以此認被告即屬借款之人。
綜據上述，依前揭判例意旨，尚難認被告有公訴人起訴所指之犯行，是本案自不能僅
憑被告之背書及簽發本票之行為，即推定被告有向告訴人詐欺之意，此外，本院復查
無其他積極證據足認被告有被訴詐欺之犯行，是本案不能證明被告犯罪，本案應純屬
民事糾紛，應循民事訴訟程序解決，爰為無罪之諭知。
據上論斷，應依刑事訴訟法第三百零一條第一項判決如主文。
本案經檢察官周天畏到庭執行職務。
中      華      民      國    八十九    年      三      月     十六     日
                                     臺灣高雄地方法院刑事第三庭
                                           法    官    古 振 暉
右正本證明與原本無異。
如不服本判決，應於判決送達後十日內，向本院提出上訴狀。
                                           書 記 官    吳 建 德
中    華    民    國      八十九      年      三      月      十六      日


司法院資訊處製作；財團法人民間司法改革基金會備份。
